【裁判字號】    98,台上,6562
【裁判日期】    981105
【裁判案由】    業務過失致人於死
【裁判全文】
最高法院刑事判決            九十八年度台上字第六五六二號
上  訴  人
即 自訴 人  甲○○
自訴代理人  吳永茂律師
被      告  乙○○
上列上訴人因自訴被告業務過失致人於死案件，不服台灣高等法
院台南分院中華民國九十六年八月八日第二審判決（九十六年度
上訴字第五七號，自訴案號：台灣台南地方法院自緝字第四號）
，提起上訴，本院判決如下：
    主  文
上訴駁回。
    理  由
按刑事訴訟法第三百七十七條規定，上訴於第三審法院，非以判
決違背法令為理由，不得為之。是提起第三審上訴，應以原判決
違背法令為理由，係屬法定要件。如果上訴理由書狀並未依據卷
內訴訟資料，具體指摘原判決不適用何種法則或如何適用不當，
或所指摘原判決違法情事，顯與法律規定得為第三審上訴理由之
違法情形不相適合時，均應認其上訴為違背法律上之程式，予以
駁回。本件原判決以自訴意旨略以：被害人林晏仰於民國九十一
年十一月十七日二十二時許，在台南縣永康市○○○街一０九號
被告經營之美容按摩店接受店內按摩小姐楊雅婷及服務生湖家驥
（均經判決無罪確定）在三樓包廂內實施按摩，因楊雅婷、湖家
驥均未曾受過專業訓練，對於人體之胸、腹部應不得實施按摩行
為，詎二人竟在設備不齊全及技術訓練欠缺之情況下，對被害人
實施激烈之按摩行為，致被害人因無法承受不當之按摩行為而產
生心肌梗塞之危急狀況，楊雅婷及湖家驥遇此危急狀況本應迅即
打電話通知救護車及報警，惟其等為隱瞞案情而遲至二十二時三
十四分才以電話通知消防局派員救護，致被害人因遲延就醫，於
同日二十二時四十九分由救護車送達奇美醫院急診時已無生命跡
象而死亡，因認被告與楊雅婷、湖家驥，均犯刑法第二百七十六
條第二項業務過失致死罪等語，經審理結果，認為不能證明被告
犯罪，因而維持第一審諭知被告無罪之判決，駁回自訴人在第二
審之上訴。原判決已依據卷內證據資料詳為說明其證據取捨及判
斷之理由，從形式上觀察，並無足以影響判決結果之違背法令之
情形存在。上訴人即自訴人甲○○上訴意旨略稱：(一)依證人曾祥
、李宜城警詢證詞，無法證明楊雅婷未對被害人為按摩行為，
原判決竟以楊雅婷、湖家驥供述，核與證人劉今伶、曾祥鳳、李
宜城及陳信宏等人證述情節相符，認定楊雅婷、湖家驥未對被害
人為按摩行為，有違證據法則。(二)依湖家驥、曾祥鳳、李宜城、
劉今伶警詢證詞，案發當時按摩店內只有被害人一人，楊雅婷是
否確在店內二樓而無法對被害人施以指壓按摩？有待查明。原審
未傳喚曾祥鳳，有應於審判期日調查之證據而未予調查之違法。
(三)楊雅婷於第一審供稱：我只知道被害人大概接近晚上十時左右
進來按摩店；劉今伶於警詢證稱：被害人約晚上十時進入店內。
原判決竟認定：被害人至少於九十一年十一月十七日二十二時左
右，甚至二十二時三十分間進入按摩店等情，有違證據法則。(四)
依楊雅婷於第一審供述及證人劉今伶證詞，被害人係於九十一年
十一月十七日晚上十時許進入按摩店內。而依湖家驥供述，被害
人進入店內不超過五分鐘即休克死亡，何以救護車遲至當晚十時
三十四分始到現場？楊雅婷、湖家驥是否有延誤將被害人送醫情
事？原審未予詳查，有調查職權未盡之違誤。(五)被害人所有00
00000000號行動電話，於案發當天下午六時五十七分五
十秒起，至被害人送抵奇美醫院，均有與其他人使用之電話（即
林文義使用之0000000000號電話及不詳姓名人使用之
0000000000號、000000000號電話）相通聯
之紀錄，自有傳喚林文義及另二位電話使用人到庭，就被害人何
時進入按摩店內？是否有足夠時間讓楊雅婷對被害人施以指壓按
摩等疑點，加以查明。原審未予調查，有應於審判期日調查之證
據而未予調查之違法。(六)證人劉今伶於另案第二審證稱：「楊雅
婷有上三樓房間替被害人按摩，是事後到警局做完筆錄後，楊雅
婷跟我說是她在包廂內替被害人服務的等語，原判決未說明不採
上開證據之理由，有判決理由不備之違法云云。經查：(一)證據之
取捨與證據之證明力如何，均屬事實審法院得自由裁量、判斷之
職權；苟其此項裁量、判斷，並不悖乎經驗法則或論理法則，又
於判決內論述其何以作此判斷之心證理由者，即不得任意指摘其
為違法，而據為提起第三審上訴之合法理由。原判決依楊雅婷於
警詢供稱：被害人係於九十一年十一月十七日二十二時三十分到
按摩店，並在三樓包廂等候，其告知被害人會請服務生湖家驥跟
被害人聊天後，就回二樓服務客人等語；湖家驥於警詢供稱：被
害人在三樓包廂等候，是楊雅婷通知我倒茶給被害人並與他聊天
等語。證人劉今伶證稱：「案發時楊雅婷在二樓休息處，因我在
一樓聽到聲音，就也跑到二樓，到二樓時有看到楊雅婷，問她怎
麼了，她說她不知道。」「我只知道客人休克時，是湖家驥在場
，楊雅婷有無替客人按摩，我沒有看到。」證人曾祥鳳於警詢證
稱：當時在二樓客廳看電視，不知該男子（被害人）何時進入店
內，該男子送醫後，湖家驥說該男子與他聊天聊到一半就倒下等
語。證人李宜城於警詢證稱：不知被害人何時進入店內，後來湖
家驥到一樓叫我，說三樓客人（被害人）昏倒，我就叫湖家驥拿
毛巾為被害人擦臉，及以綠油精擦被害人太陽穴，並通知救護車
將被害人送醫急救等語。證人即前往救護之陳信宏證稱：當時病
患（指被害人）衣服穿好好的等語，據以認定楊雅婷、湖家驥並
未對被害人為按摩行為。而被害人於案發當晚十時四十九分由救
護車送至奇美醫院急診時，已無生命跡象，經急救無效於同晚十
一時二十五分經醫師宣布死亡。被害人屍體經檢察官督同法醫師
相驗解剖，並送法務部法醫研究所（下稱法醫研究所）鑑定結果
，發現被害人心臟傳導系統呈纖維化現象、心臟有急性心肌梗塞
及部分心肌細胞肥大現象，主動脈有血管硬化現象，鑑定死因為
甲、心臟衰竭。乙、心臟傳導系統纖維化。死亡方式為自然死，
有奇美醫院診斷證明書、台灣台南地方法院檢察署相驗屍體證明
書、法醫研究所鑑定書等在卷為憑。足證被害人係因心臟病症引
起心臟衰竭死亡，並無積極證據足認係因受楊雅婷、湖家驥不當
激烈按摩，或因楊雅婷、湖家驥延誤送醫所致。雖上訴人質疑：
被害人鑑定書記載：「口鼻之間有血跡存在、左下肢有輕微擦傷
一處、肺臟有血管外出血及衰竭細胞出現。」應是楊雅婷、湖家
驥指油壓所造成云云。惟依鑑定人劉景勳於第一審證稱：口鼻間
之血跡是死後變化，死亡在一、兩天後就會發生這種現象。肺臟
充血水腫，是死者死後心臟停止跳動，打到肺臟之血液無法完全
回流心臟，造成肺臟仍有血液淤積在肺臟。肺臟有血管外出血這
是死後之現象，因血管放鬆血液流到血管外所致。心衰竭細胞表
示死者在生前有一段長的時間血液的循環較慢，造成血球碰觸血
管壁破裂被吞噬細胞吞噬掉。死者身上並未發現受外力壓迫之證
據，死者血管外出血現象純粹是一般人死後變化，與外力所引起
之血管外出血型態完全不一樣等語。顯見被害人死後「口鼻之間
有血跡存在及肺間質充血、水腫，肺臟有血管外出血」等，均是
死後現象，與是否遭受外力之壓迫完全無涉；且楊雅婷、湖家驥
供稱未對被害人實施按摩行為，亦屬可信。而經原審向中央健康
保險局調取被害人就診資料，被害人於九十一年一月一日至九十
三年七月三十一日，曾於重安牙醫院、三民牙醫院、衛生署嘉義
醫院（下稱嘉義醫院）、奇美醫院等就醫。原審再向嘉義醫院調
取被害人之就診資料所示，被害人患有「心臟性節律不整」病症
，有中央健康保險局及嘉義醫院函附之被害人就醫、病歷資料在
卷可考。足見法醫研究所鑑定書所為鑑定，應屬可信。又依湖家
驥、楊雅婷、李宜城警詢供證、林恭賢於偵查中證詞、陳信宏於
原審證詞及台南縣消防局函送該局復興分隊於九十一年十一月十
七日二十二時執行永康市○○○街一０九號急病緊急救護紀錄之
相關資料等事證，被害人係於九十一年十一月十七日下午十時左
右或十時三十分之時間進入按摩店三樓包廂等候按摩，當時楊雅
婷適於店內二樓為其他客人服務，乃至三樓向被害人說明：「現
在沒有小姐，你先等候一下，我請服務生湖家驥和你聊天」等語
後，楊雅婷即再返回二樓服務其他客人，旋由服務生湖家驥依楊
雅婷通知與被害人喝茶聊天，被害人突然休克昏倒，此時於按摩
店一樓之經理李宜城接獲湖家驥通知，即趕到三樓指示湖家驥以
毛巾為被害人擦臉，並以綠油精擦拭被害人太陽穴，同時通知救
護車將被害人送醫急救，救護車於當晚十時三十四分許抵達按摩
店將被害人送至奇美醫院急救。就時間而言，並無上訴人所稱延
誤送醫之情形；且上訴人亦未舉出楊雅婷、湖家驥有延誤報警送
醫之積極證據，上訴人指稱二人有「未施以急救」、「延誤送醫
、救醫」之過失行為，要屬無法證明。況被告當時既不在店內，
無論楊雅婷、湖家驥是否有延誤報警送醫，被告就此部分亦無過
失責任可言。上訴人聲請傳喚證人即九十一年十一月十七日二十
時三十六分與被害人通電話之人林文義，證明被害人於何時進入
按摩店，因本件事證已明，自無調查之必要。原判決所為論斷及
說明，核與證據法則無違，亦無調查職責未盡等違法。至證人劉
今伶於另案第二審證稱：楊雅婷有上三樓房間替被害人按摩，是
事後到警局做完筆錄後，楊雅婷跟我說是她在包廂內替被害人服
務的等語，既係聽聞楊雅婷所述，核屬傳聞證言，本無證據能力
，原判決未予說明，亦無判決理由不備之違法。上訴意旨置原判
決所為明確論斷於不顧，對原審取捨證據及證據證明力判斷之審
判職權行使，或就事證已明並無再為傳訊調查必要之裁量事項，
任憑己見，加以指摘；或就同一證據資料為相異之評價，或就不
影響於判決本旨之事項再為事實上之爭辯，均難謂為適法之第三
審上訴理由。應認本件上訴違背法律上之程式，予以駁回。又上
訴人於上訴書狀內載明係對本件即原審九十六年度上訴字第五七
號判決提起上訴，並就該判決內容為指摘，上訴人於上訴理由狀
將被告姓名記載為楊雅婷、湖家驥，應係「乙○○」之誤載，併
予指明。
據上論結，應依刑事訴訟法第三百九十五條前段，判決如主文。
中    華    民    國  九十八  年   十一   月    五    日
                      最高法院刑事第十二庭
                          審判長法官  黃  一  鑫
                                法官  張  春  福
                                法官  林  勤  純
                                法官  李  錦  樑
                                法官  陳  國  文
      本件正本證明與原本無異
                                      書  記  官
中    華    民    國  九十八  年   十一   月   十三   日
                                                      Q


司法院資訊處製作；財團法人民間司法改革基金會備份。
